臺灣新北地方法院刑事判決
111年度侵訴字第108號
公  訴  人  臺灣新北地方檢察署檢察官
被      告  AD000-A109609A



指定辯護人  本院公設辯護人湯明純
上列被告因妨害性自主案件，經檢察官提起公訴（110年度復偵
字第8號），本院判決如下：
    主  文
AD000-A109609A犯強制性交罪，處有期徒刑參年拾月。
    事  實
一、乙 （代號AD000-A109609A號，真實姓名年籍詳卷）與成年
    之甲 （代號AD000-A109609號，真實姓名年籍詳卷）前為配
    偶關係（雙方於民國110年3月17日離婚），且具有家庭暴力防治
    法第3條第1款家庭成員關係。乙 於109年11月21日6時許，在
    新北市板橋區住所（地址詳卷）房間內，基於強制性交之犯
    意，以強暴手段，以徒手之方式強行褪去甲 褲子、以手肘強
    壓住甲 之雙腳後，以陰莖插入甲 之陰道內抽動，直至射精
    為止，而以上開強暴方式對A女為強制性交行為1次得逞。
二、案經甲 訴由新北市政府警察局板橋分局報告臺灣新北地方
    檢察署檢察官偵查起訴。
    理  由
壹、程序部分
一、司法機關所製作必須公示之文書，不得揭露性侵害被害人之
    姓名、出生年月日、住居所及其他足資識別被害人身份之資
    訊，性侵害犯罪防治法第12條第2 項定有明文。是本判決關
    於甲○ 、被告乙 以及甲 之父B男（代號AD000-A109609B號
    ，真實姓名年籍詳卷）之人別資料，依上開規定不得揭露，
    並以如前之代號稱之，合先敘明。
二、按被告以外之人，於審判外之言詞或書面陳述，除法律有規
    定者外，不得作為證據，刑事訴訟法第159 條第1 項定有明
    文。經查證人甲○ 於警詢時之證述，均為被告以外之人於審
    判外之陳述，且無刑事訴訟法第159 條之1 至第159條之4 
    及其他法律規定得作為證據之情形，被告及其辯護人於本院
    準備程序時均表示不同意作為證據（見本院111年度侵訴字
    第108號卷，下稱本院卷，第53頁），依上開規定應無證據
    能力。
三、按被告以外之人於審判外之言詞或書面陳述，除法律有規定
    者外，不得作為證據；又被告以外之人於審判外之陳述，雖
    不符合同法第159 條之1 至第159 條之4 之規定，但經當事
    人於審判程序同意作為證據，法院審酌該言詞陳述或書面陳
    述作成時之情況，認為適當者，亦得為證據；又當事人、代
    理人或辯護人於法院調查證據時，知有第159 條第1 項不得
    為證據之情形，而未於言詞辯論終結前聲明異議者，視為有
    前項之同意，刑事訴訟法第159 條第1 項及第159 條之5 分
    別定有明文。此係基於證據資料愈豐富，愈有助於真實發現
    之理念，酌採當事人進行主義之證據處分權原則，並強化言
    詞辯論主義，透過當事人等到庭所為之法庭活動，在使訴訟
    程序順暢進行之要求下，承認傳聞證據於一定條件內，得具
    證據適格。其中第2 項之「擬制同意」，因與同條第1 項之
    明示同意有別，實務上常見當事人等係以「無異議」或「沒
    有意見」表示之，斯時倘該證據資料之性質，已經辯護人閱
    卷而知悉，或自起訴書、第一審判決書之記載而了解，或偵
    查、審判中經檢察官、審判長、受命法官、受託法官告知，
    或被告逕為認罪答辯或有類似之作為、情況，即可認該相關
    人員於調查證據時，知情而合於擬制同意之要件（最高法院
    105 年度台上字第2801號、99年度台上字第4817號判決參照
    ）。本判決下列認定事實所引用之卷證所有供述證據，均經
    依法踐行調查證據程序，檢察官、被告及其辯護人均未主張
    排除前開供述證據之證據能力（見本院卷第53頁、第91至98
    頁），且迄於本院言詞辯論終結前均未表示異議，本院審酌
    前開證據資料製作時之情況，尚無違法不當及證明力明顯過
    低之瑕疵，且均與本案具關連性，認以之作為證據應屬適當
    ，故揆諸上開規定，認上揭證據資料均有證據能力。
四、至其餘憑以認定被告犯罪事實之本判決下列所引各項非供述
    證據，查無違反法定程序取得之情，依同法第158 條之4 規
    定反面解釋，亦均有證據能力。
貳、實體部分
一、認定事實所憑之證據及理由
　　訊據被告固坦承其與甲○ 有於前開時間、地點，與甲○ 發生
    性關係1 次等情，然矢口否認有何強制性交犯行，辯稱：伊
    與甲 一直以來都是這樣發生性行為，這次也以為有得甲 同
    意，伊不知道甲 的傷怎麼來的云云（見本院卷第99頁）。
    經查：
　㈠被告與甲○ 為夫妻關係，且有於109年11月21日6時許，在新北
    市板橋區住處房間內，與甲○ 發生性行為1 次，且甲 於發
    生性行為時已明確表示不願意發生關係乙節，業據被告於偵
    查、本院準備程序時均坦認在卷（見臺灣新北地方檢察署11
    0年度偵字第5737號卷，下稱偵卷，第55至59頁，本院卷第5
    3頁），此部分核與甲○ 於偵查及本院審理時證述之內容一
    致（見臺灣新北地方檢察署110年度復偵字第8號卷，下稱復
    偵卷，第17至20頁；偵卷第43至45頁，本院卷第82至86 頁
    ），並有代號與真實姓名對照表、內政部警政署刑事警察局
    110 年1 月13 日刑生字第1098028365號鑑定書（甲○ 陰部
    採集之精子細胞與被告口腔黏膜之男性染色體【DNA-STR 】
    相符）附卷可稽（見偵卷第33至36頁，代號與真實姓名對照
    表置於偵卷密封袋內），是此部分之事實已堪認定。
　㈡甲 於偵查、本院審理時均證稱：案發當時，被告想與伊發生
    性關係，伊不願意，因為怕吵醒小孩且不願意讓睡在隔壁房
    的長輩聽到所以沒有大聲呼救，伊有向被告表示不願意發生
    性關係、有用手推開、用腳踢被告也有掙扎，但是被告用手
    肘壓住伊大腿導致大腿淤青，伊直到最後沒有力氣反抗，被
    告就用陰莖插入伊生殖器內，並且射精等語（見復偵卷第18
    頁，偵卷第43至45頁，本院卷第82至86頁），則證人甲○ 於
    偵查及本院審理時證述之內容大致相符，可知甲○ 證稱被告
    於109 年11月21日6 時許，在其新北市板橋區住處房間室內
    ，不顧甲○ 之反對，以手肘強壓甲○ 之大腿並以生殖器插入
    甲 陰道內一事之證述內容具體而明確。
　㈢再者，證人即甲 之父B男於偵查、本院審理時均證稱：甲 於
    案發之日（109年11月21日）上午突然到伊新莊工作地點找
    伊，向伊表示遭被告強制性交，甲 一邊講一邊哭，心情非
    常沮喪，伊則建議甲 可以去驗傷等語（見復偵卷第19頁，
    本院卷第88至90頁）相符，且有並有指認犯罪嫌疑人紀錄表
    （甲 指認被告）、新北市政府警察局板橋分局偵查隊受理
    刑事案件報案三聯單、性侵害犯罪事件通報表、亞東紀念醫
    院受理疑似性侵害事件驗傷診斷書等在卷可參（見偵卷第19
    至21頁、第25至27頁，性侵害犯罪事件通報表、驗傷診斷書
    均置於偵卷密封袋內），則甲○ 於遭被告強制性交後，確實
    有向證人B男求助，並見甲○ 有哭泣、害怕等不尋常之行為
    ，嗣後並有驗傷、報警處理等情明確，而上開證據均足以作
    為甲○ 證述內容真實性之補強，由此益徵甲○ 證稱被告曾以
    強暴之方式將生殖器插入其陰道內並射精之證詞實在。
　㈣綜上，被告於109 年11 月21日6時許，在新北市板橋區住處
    房間內，以強暴之方式，將手肘強壓在甲○ 大腿上，與甲○ 
    發生性行為1 次之事實，除有證人甲○ 於偵查及本院審理時
    之證述外，甲○ 於案發後將本件案情告知證人B男，雖B男於
    偵查及本院審理時證述甲○ 轉述遭被告強制性交之經過，此
    部分係屬非其親身經歷之「傳聞供述」，而與以實際經驗為
    基礎之證述有別，然除證人B男轉述自甲○ 說詞之「傳聞供
    述」外，其餘以實際經驗為基礎部分之陳述，例如：甲○ 有
    將其遭被告強制性交行為之情形告知證人B男，證人B男聽聞
    後建議甲○ 向新北市政府警察局板橋分局偵查隊報案等節，
    則非屬傳聞證據（最高法院103 年度台上字第3234號判決參
    照）。又所謂補強證據，並非以證明犯罪構成要件之全部事
    實為必要，倘該項證據得以佐證證人證言或共犯自白，非屬
    虛構，並保障所陳事實之真實性，即已充足（最高法院103 
    年度台上字第2737號判決參照）。是證人B男證述甲○ 於何
    時、如何告知其曾遭被告侵犯之過程，包括甲○ 於事後前往
    B男工作地點，B男見聞甲○ 於案發後之心情、精神狀況，並
    且鼓勵甲○ 至醫院驗傷、報警處理等節，均係證人B男本於
    親自經歷所為證述，應非傳聞供述如前，且證述內容亦與證
    人甲○ 證述之情節大致相符，而可作為證人甲○ 前開證述內
    容之補強。況且證人B男與被告間雙方並無恩怨或糾紛，更
    於本院審理時表示希望法院對被告從輕量刑（見本院卷第91
    頁），再酌以甲○ 於本件案發後並未向被告提出民事賠償等
    訴訟行為，甚且甲 於本件案發後業與被告分居，而無法與
    小孩同住，可知甲○ 、證人B男並無以說謊方式獲取金錢利
    益或蓄意陷害他人之動機與必要，如非甲○ 之親身經歷，其
    又如何能就被告如何將其強壓在床上，並以陰莖插入其陰道
    內以及體內射精等行為，為如此明確、肯定而自然之描述，
    復甲○ 所證並無描述被告有其他施以暴力或不符常理之性侵
    等誇張侵犯行為之情形，益見甲○ 指述遭被告強制性交之內
    容，可信度高，而可採信。綜合上情以觀，俱徵甲○ 之指訴
    與事實相符，足證甲○ 確遭被告強制性交之事實甚明。
  ㈤至被告雖以前詞置辯，其辯護人亦為其辯護稱：甲 平常與被
    告之相處模式就常出現甲 表示不要，但是被告硬是要與甲 
    發生性行為之情形，被告過去長期的習慣下，認為甲 在本
    件應該也是跟以前一樣，又甲 之個性不弱，常與被告爭吵
    ，所以甲 於案發之當下並沒有更大的反抗動作，顯然甲 的
    狀況應該也是跟以前一樣，雖然不是百分之百願意，但是願
    意接受被告這樣的行為，被告主觀上並沒有強制性交的故意
    等語（見本院卷第100頁）。惟按西元1979年聯合國大會通
    過「消除對婦女一切形式歧視公約」（以下簡稱CEDAW），
    並於西元1981年正式生效，其內容闡明男女平等享有一切經
    濟、社會、文化、公民和政治權利，締約國應採取立法及一
    切適當措施，消除對婦女之歧視，確保男女在教育、就業、
    保健、家庭、政治、法律、社會、經濟等各方面享有平等權
    利，且不限於聯合國會員國，均可加入。鑑於保障婦女權益
    已成國際人權主流價值，我國為提升我國之性別人權標準，
    落實性別平等，經立法院於96年1 月5 日議決，2月9日總統
    批准並頒發加入書，明定CEDAW具國內法效力，並經立法院
    於100 年5 月20日三讀通過，於同年6月8日公布「消除對婦
    女一切形式歧視公約施行法」。CEDAW於國內生效是我國推
    動性別平等的重要里程碑，促使我國性別人權狀況與國際接
    軌，兩性權益均獲得平等保障，性別歧視逐步消除。落實在
    性侵害事件，主要為打破以往對於性別刻板印象及普遍存在
    性侵害犯罪迷思。以刑法第16章妨害性自主罪章而言，所保
    護法益為個人性自主決定權，即個人享有免於成為他人性客
    體的自由，可依其意願自主決定「是否」、「何時」、「如
    何」及與「何人」為性行為，此乃基於維護人性尊嚴、個人
    主體性及人格發展的完整，並為保障個人需求獲得滿足所不
    可或缺的基本權利。強調「性自主決定權」即「性同意權」
    ，意指任何性行為都應建立在相互尊重，彼此同意的基礎上
    ，絕對是「No meansNo 」「only Yes means Yes」，即「
    說不就是不！」、「她（或他）說願意才是願意！」、「沒
    有得到清楚明瞭的同意，就是不同意！」。申言之，要求性
    主動的一方有責任確認對方在「完全清醒」的狀態下「同意
    」（但排除對未滿16歲、心智障礙、意識不清、權力不對等
    或以宗教之名行誘騙之實者）之行為，鼓勵「溝通透明化」
    並「尊重對方」。因此，對方沉默時不是同意，對方不確定
    或猶豫也不是同意，在對方未同意前之任何單獨與你同行回
    家或休息，只能視為一般人際互動，不是性暗示，又同意擁
    抱或接吻，也不表示想要性交，即對方同意後也可反悔拒絕
    ，無所謂「沒有說不行，就等於願意」或有「半推半就」的
    模糊空間，避免「性同意」成為性侵害事件能否成立的爭議
    點。猶不得將性侵害的發生歸咎於被害者個人因素或反應（
    例如不得將被害人穿著曝露或從事與性相關之特殊行業等作
    為發生性行為的藉口，或指摘被害人何以不當場求救、立即
    報案、保全證據，或以被害人事後態度自若，仍與加害者保
    有曖昧、連繫等情狀即推認被害者應已同意而合理化加害者
    先前未經確認所發生的性行為），卻忽視加害者在性行為發
    生時是否確保對方是在自願情況下的責任（最高法院110年
    度台上字第1781 號判決參照）。是姑不論被告與甲 之間長
    久以來的相處模式為被告欲與甲 發生性關係時，均係以強
    硬手段為之，也不論甲 先前均未針對被告之強制性交行為
    提出告訴，抑或是甲 於本件並無強烈反抗、大聲呼救等，
    然甲 自始未正面、肯定的表示「願意」與被告發生性關係
    ，此亦為被告所明知（見偵卷第57頁），並據甲 於偵查、
    本院審理時明確證述如前，參諸前開最高法院判決要旨，要
    求性主動的一方（即被告）有責任確認對方在「完全清醒」
    的狀態下「同意」，此同意為「真摯同意」，不得有「半推
    半就」或「模糊空間」可言，是辯護人辯護所稱此係被告與
    甲 長久以來之相處模式或未見甲 有 更大之反抗動作即表
    示同意與被告發生性關係，亦難可採。
  ㈥綜上所述，被告上開所辯，顯係卸責之詞，委不可採，辯護
    人所辯，亦無理由。是以，本件事證明確，被告以強暴之方
    式，於前揭時間、地點，以手肘強壓在甲○ 之大腿並以生殖
    器插入甲○ 陰道內抽動直至射精為止之方式對甲○ 為強制性
    交行為1 次既遂之犯行洵堪認定，應依法論科。
二、論罪科刑
  ㈠按家庭暴力者，指家庭成員間實施身體、精神或經濟上之騷
    擾、控制、脅迫或其他不法侵害之行為；又家庭暴力罪，指
    家庭成員間故意實施家庭暴力行為而成立其他法律所規定之
    犯罪，家庭暴力防治法第2條第1款、第2款定有明文。本件
    案發時被告為告訴人甲 之配偶，並與告訴人同居，具有家
    庭暴力防治法第3條第1款所定之家庭成員關係。被告對告訴
    人為上開性侵害行為，係屬家庭成員間故意實施身體上不法
    侵害之行為，即為家庭暴力防治法所稱之家庭暴力罪，且構
    成刑法之妨害性自主罪，應依刑法之規定予以論罪科刑。是
    核被告所為，係犯刑法第221 條第1 項之強制性交罪。
  ㈡爰審酌被告與甲○ 於案發時為夫妻關係，然其明知甲○ 實無
    與其發生性交行為之意願，竟仍為逞一己私慾，以前開強暴
    之手段，對甲○ 為強制性交行為得逞，對甲○ 之身體自主權
    未予尊重，造成甲○ 身心受創，犯罪所生損害甚鉅，且迄今
    仍否認犯罪、飾詞狡辯，亦未與被害人和解並賠償損害，顯
    見被告毫無悔意，犯罪後之態度非佳，復酌其犯罪之手段、
    素行尚可、智識程度及家庭經濟狀況等一切情狀，量處如主
    文所示之刑，以示警懲。
據上論斷，應依刑事訴訟法第299 條第1 項前段，判決如主文（
本案採判決精簡原則，僅引述程序法條）。
本案經檢察官丙○○偵查起訴、檢察官陳炎辰到庭執行職務。
中　　華　　民　　國　　111 　年　　11　　月　　23　　日
                  刑事第五庭    審判長法  官   胡堅勤
                                      法  官   王筱維
                                      法  官   賴昱志
以上正本證明與原本無異。
如不服本判決，應於判決送達後20日內敘明上訴理由，向本院提
出上訴狀( 應附繕本) ，上訴於臺灣高等法院。其未敘述上訴理
由者，應於上訴期間屆滿後20日內向本院補提理由書「切勿逕送
上級法院」。
                                      書記官   傅淑芳
中　　華　　民　　國　　111 　年　　11　　月　　23　　日
附錄本案論罪科刑法條：
中華民國刑法第221條
（強制性交罪）
對於男女以強暴、脅迫、恐嚇、催眠術或其他違反其意願之方法
而為性交者，處3 年以上10年以下有期徒刑。
前項之未遂犯罰之。